臺灣桃園地方法院行政訴訟判決　
110年度交字第316號
110年12月6日辯論終結
原      告  許育豪  
被      告  桃園市政府交通事件裁決處
                      設桃園市○○區○○路00號7~8樓
代  表  人  張丞邦    住同上
訴訟代理人  黃一鳴律師
複代理人    陳奕昕律師
上列當事人間交通裁決事件，原告不服被告民國110年6月28日桃
交裁罰字第58－D1ND20317 號裁決，提起行政訴訟，本院判決如
下：
    主  文
一、原告之訴駁回。
二、訴訟費用新臺幣捌佰元由原告負擔。
三、原告應給付被告新臺幣伍佰元。
    事實及理由
一、事實概要：
    原告於110 年4 月24日17時29分許，騎乘車牌號碼000 －000
    0號普通重型機車（下稱系爭機車），行經桃園市桃園區大
    興西路一段與經國路口時，為桃園市○○○○○○○○○○○○○○○○0 ○○
    ○○○○○○○○○○○○道○○○○○○○○號誌指示」之違規，遂當場舉發並
    填製掌電字第D1ND20317 號之舉發違反道路交通管理事件通
    知單（下稱系爭舉發通知單），記載應到案日期為110 年5 
    月24日前，並移送被告處理。嗣原告於110 年4 月24日到案
    陳述不服舉發，經被告函請舉發機關協助查明事實後，認原
    告確有「轉彎或變換車道不依標誌、標線、號誌指示」之違
    規，於110 年6月28日填製桃交裁罰字第58－D1ND20317 號裁
    決書（下稱原處分），爰依道路交通管理處罰條例（下稱處
    罰條例）第48條第1 項第2 款及違反道路交通管理事件統一
    裁罰基準及處理細則（下稱裁罰基準及處理細則）等規定，
    裁處原告罰鍰新臺幣（下同）600 元，並記違規點數1 點。
    原告不服，於是提起本件行政訴訟。
二、原告起訴主張及聲明：
（一）主張要旨：原告事後再次確認大興西路一段與經國路口之
      待轉區等待紅燈時，並未看見待轉標誌，而原告行車路線
      係經國路直行至大興西路一段上之機車待轉區，停等待轉
      後再左轉經國路，且由甲證2 照片內可看見待轉標誌系設
      立在待轉區後上方至少30公尺處，於待轉區內回頭亦看不
      見待轉標誌，且前方也沒有其他待轉標誌，故原告當時才
      確認該路口可直接左轉。再由甲證2 照片觀之，被告亦特
      別在待轉區標示紅色箭頭，表示其以知悉原告是在待轉區
      內等待左轉。又原告如有不想遵守交通規則之犯意，於經
      國路上直接違規迴轉即可，何必先遵守第一個待轉之號誌
      ，是原告係因為在待轉區內看不見待轉標誌才直接左轉，
      是按行政罰法第7 條規定，原告未具故意或過失，不予處
      罰。
（二）聲明：撤銷原處分。
三、被告答辯及聲明：
（一）答辯要旨：
    1.引用處罰條例第4 條第2 項、第48條第1 項第2款、第63
      條第1 項第1 款、道路交通安全規則（下稱道安規則）第
      102 條第1 項第11款、道路交通標誌標線號誌設置規則（
      下稱設置規則）第65條等相關交通法規之條文（詳卷附答
      辯狀）。
    2.舉發機關110 年7 月30日桃警分交字第1100045375號函文
      所附職務報告書表示略以：「…職警員陳映均任職於桃園
      分局同安派出所，於110 年4 月24日16至18時間，於路上
      執行勤務時，行經桃園市桃園區大興西路一段與經國路口
      ，見該申訴人許育豪騎乘普重機NHC －2830號由大興西路
      一段左轉經國路，當時申訴人實屬未依兩段式轉彎無誤，
      故職依法上前攔查告發，該申訴人稱他係欲迴轉，已有待
      轉一次，惟該經國路與大興西路一段路口普重機皆需要兩
      段式轉彎，故職向申訴人解釋，如欲迴轉，需西至大興西
      路一段待轉，再至經國路待轉一次，無法直接左轉經國路
      ……。且該申訴人亦於交通違規案件陳述書中描述自己係經
      國路迴轉，且係於大興西路一段左轉經國路，故違規事實
      屬無誤…」等語。
    3.復按違反行政法上義務之行為非出於故意或過失者，不予
      處罰，為行政罰法第7 條第1 項所明定。駕駛本應隨時注
      意道路上設置之交通標誌、號誌、標線並確實遵守；另政
      府為督導用路大眾瞭解、遵行機慢車兩段式左轉規定，長
      期宣導並加強取締違規行為，實屬眾所周知。從而，原告
      於上開時、地騎乘系爭機車，未依規定兩段式左轉，縱非
      故意，亦屬應注意、能注意而不注意之過失。
　　4.又參照臺灣臺中地方法院107 年度交上字第103 號、106
      年度交字第173 號等判決意旨，本件舉發員警目睹原告於
      上開時、地駕駛系爭車輛有未依兩段式左轉之違規情事，
      予以攔查舉發，洵屬有據。
    5.綜上所述，系爭車輛駕駛因有「轉彎或變換車道不依標誌
      、標線、號誌指示」等情，已該當處罰條例第48條第1 項
      第2 款規定之要件。是被告依法裁處，應無違誤，原告之
      訴為無理由。
（二）聲明：駁回原告之訴。
四、爭點：
（一）被告認定原告有「轉彎或變換車道不依標誌、標線、號誌
      指示」之違規，有無違誤？
（二）被告以原處分共裁罰原告600 元，並記違規點數1 點，有
      無違誤？
五、本院之判斷：
（一）前提事實：
      原告於110 年4 月24日17時29分許，騎乘系爭機車行經桃
      園市桃園區大興西路一段與經國路口時，為舉發機關員警
      發現原告有「轉彎或變換車道不依標誌、標線、號誌指示
      」之違規，並有舉發員警職務報告書（見本院卷第19頁反
      面）、違規路段現場照片（見本院卷第20頁）、原告違規
      路線圖（見本院卷第20頁反面）、舉發機關110 年6 月8 
      日桃警分交字第1100034923號函文（見本院卷第21頁）、
      系爭舉發通知單（見本院卷第24頁）、駕駛人基本資料（
      見本院卷第25頁）、機車車籍查詢（見本院卷第26頁）、
      交通違規案件陳述書（見本院卷第27頁）、原告所繪之行
      車路線圖（見本院卷第42頁）、舉發員警所繪之原告行車
      路線圖（見本院卷第43頁）等資料各1 份在卷可憑。而原
      告亦不否認其於110 年4 月24日17時29分許，騎乘系爭機
      車行經桃園市桃園區大興西路一段與經國路口時，有自大
      興西路一段直接左轉經國路之事實（見本院卷第4 頁）。
（二）被告認定原告有「轉彎或變換車道不依標誌、標線、號誌
      指示」之違規，並無違誤：
    1.按「汽車駕駛人轉彎或變換車道時，有下列情形之一者，
      處新臺幣600 元以上1,800 元以下罰鍰：二、不依標誌、
      標線、號誌指示」，第48條第1 項第2 款定有明文。又「
      汽車行駛至交岔路口，其行進、轉彎，應依下列規定：十
      一、交岔路口因特殊需要需另設有標誌、標線者，並應依
      其指示行車」，道安規則第102 條第1 項第11款所明定。
    2.經查，依據證人即本件舉發員警陳映均於本院110 年12月
      6 日言詞辯論期日到庭具結證稱（略以）：「（問：請證
      人簡述本件舉發之經過？）我當時在經國路上停等紅燈，
      大興西路為綠燈，原告當時已經待轉一次在大興西路上，
      原告從大興西路左轉經國路，原告當時稱他是要經國路迴
      轉，我跟原告說，如果要在經國路迴轉，必須兩次待轉，
      所以我認為原告未依兩段式左轉之違規才攔停他。（問：
      證人當時與原告之距離約多遠？中間有無車輛或物品阻擋
      證人之視線？）約半個路口（約50公尺），該路口為一大
      型路口，當時沒有車輛或物品擋住視線。（問：若原告欲
      於經國路迴轉，是否需進行2 次待轉？）是。（問：證人
      有無誤認原告違規之可能？）我當時看到原告時，原告就
      是從大興西路左轉經國路，我不確定原告是從何處來，我
      也不清楚原告有無看到大興西路上的兩段式停等標誌，但
      是大興西路要左轉經國路就是要兩段式左轉，不可以直接
      從大興西路直接左轉經國路。我沒有誤認原告違規的可能
      」等語（見本院卷第37頁正反面），核與舉發員警職務報
      告書表示內容（略以）：「說明：職警員陳映均任職於桃
      園分局同安派出所，於110 年4 月24日16至18時間，於路
      上執行勤務時，行經桃園市桃園區大興西路一段與經國路
      口，見該申訴人許育豪騎乘普重機NHC －2830號由大興西
      路一段左轉經國路，當時申訴人實屬未依兩段式轉彎無誤
      ，故職依法上前攔查告發，該申訴人稱他係欲迴轉，已有
      待轉一次，惟該經國路與大興西路一段路口普重機皆需要
      兩段式轉彎，故職向申訴人解釋，如欲迴轉，需西至大興
      西路一段待轉，再至經國路待轉一次，無法直接左轉經國
      路……。且該申訴人易於交通違規案件陳述書中描述自己係
      經國路迴轉，且係於大興西路一段左轉經國路，故違規事
      實屬無誤」等語（見本院卷第19頁反面），大致相符，亦
      為原告所未否認，並有舉發機關110 年6 月8 日桃警分交
      字第1100034923號函文、系爭舉發通知單、原告及舉發員
      警所繪之原告行車路線圖（見本院卷第21頁、第24頁、第
      42至43頁）等資料在卷可佐。足認系爭機車行經桃園區大
      興西路一段與經國路口左轉彎時，確實有未依兩段式左轉
      標誌進行左轉之違規事實，堪予採認。
　　3.至原告主張：其在當時停等於大興西路一段上之待轉區，
      並無法看見設置於後方之兩段式左轉標誌，因此並無故意
      或過失等語。惟查，依據舉發員警所提供違規路段現場照
      片（見本院卷第20頁）觀之，足見系爭路口之兩段式左轉
      標誌係設於桃園區大興西路一段之紅綠燈號誌燈桿上，而
      上開兩段式左轉標誌，均為圓形藍底白色箭頭，並劃有機
      車圖形，其下方亦設有長方形白底黑字寫上「機慢車兩段
      左轉」字句之標誌，且於經國路停止線前方劃有「機車待
      轉區」以供機車待轉之用，可見系爭路口為應進行兩段式
      左轉之路段。再者，縱原告於大興西路一段之待轉區內停
      等紅燈時，無法看見後方之兩段式左轉標誌，惟按道安規
      則第99條第2 項規定：「機車行駛至交岔路口，其轉彎，
      應依標誌或標線之規定行駛；無標誌或標線者，應依第10
      2 條及下列規定行駛：一、內側車道設有禁行機車標誌或
      標線者，應依兩段方式進行左轉，不得由內側或其他車道
      左轉。二、在3 快車道以上單行道道路，行駛於右側車道
      或慢車道者，應以兩段方式進行左轉彎；行駛於左側車道
      或慢車道者，應以兩段方式進行右轉彎」，本件據證人即
      舉發員警於本院作證時表示：「（問：大興西路為幾線車
      道？經國路為幾線車道？）大興西路為雙向6線車道，經
      國路也是雙向6線車道」等語（見本院卷第38頁反面），
      及違規路段現場照片顯示（見本院卷第6 頁、第20頁正反
      面）觀之，足認桃園區大興西路一段及經國路均是雙向各
      3 線車道，總計共6線車道之大型車道，且內側車道上亦
      劃設有「左轉彎專用車道」之標線（見本院卷第6 頁），
      顯然大興西路一段之內側車道為禁行機車行駛之車道，是
      是依上揭道安規則第99條第2 項規定，原告騎乘系爭機車
      行駛至大興西路一段與經國路等3 快車道以上，且內側車
      道為禁行機車行駛之大型車道交岔路口，不論有無兩段式
      左轉之標誌、標線，依上開交通法規均應以兩段方式進行
      左轉彎。是原告有駕駛機車未依兩段方式左轉之「不依標
      誌，標線號誌指示」違規行為及事實，堪以認定。故被告
      上開主張，並不足採信
　　4.末查，系爭路口既已經主管機關依法設置各式號誌、標誌
      及標線後，則成為具有規制作用之路口，是該等標誌及標
      線於設置時起即發生效力，原告行經系爭路口，本即可見
      該等標誌及標線，自當受其規制。況且依處罰條例第4 條
      第3 項規定，對於道路交通標誌、標線、號誌之指示、警
      告、禁制規定、樣式、標示方式、設置基準及設置地點等
      事項乃授權行政機關制訂相關規則，以執行道路交通管理
      、維護交通秩序、確保交通安全等工作。是道路交通主管
      機關得於法令授權範圍內，基於權責對於各項行政措施包
      括道路設計、交通標誌、標線、號誌之設置與更動等事項
      ，依據道路之地形情況、車行流量等因素為具體裁量、規
      劃，俾達到道路使用效能、維持交通秩序及保障道路使用
      人往來便利與安全之行政目的。本件原告既為依法取得汽
      車駕駛執照之人，對於相關交通法規及注意事項理應有相
      當了解，其違規行為縱非故意，亦有應注意、能注意，而
      未注意之過失責任。故本件被告認定原告有「一、轉彎或
      變換車道不依標誌、標線、號誌指示」之違規，並無違誤
      。
（三）被告以原處分共裁罰原告600 元，並記違規點數1 點，並
      無違誤：
    1.按「汽車駕駛人轉彎或變換車道時，有下列情形之一者，
      處新臺幣600 元以上1,800 元以下罰鍰：二、不依標誌、
      標線、號誌指示」、「汽車駕駛人有下列各款所列條款之
      一者，除依原條款處罰鍰外，並予記點：一、有第33條第
      1 項、第2 項、第38條第1 項、第40條、第45條、第47條
      第1 款至第3 款、第48條、第49條或第60條第1 項、第2 
      項第1 款、第2 款情形之一者，各記違規點數1 點」，為
      處罰條例第48條第1 項第2 款、第63條第1 項第1 款分別
      定有明文。
    2.應適用之裁罰基準表：按違反道路交通管理事件統一裁罰
      基準及處理細則第1 條規定：「本細則依道路交通管理處
      罰條例第92條第4 項規定訂定之」、第2 條第1 項、第2
      項規定：「處理違反道路交通管理事件之程序及統一裁罰
      基準依本細則之規定辦理。前項統一裁罰基準，如附件違
      反道路交通管理事件統一裁罰基準表」，核上開統一裁罰
      基準及處理細則之規定，就其立法目的及功能，乃為防止
      處罰機關枉縱或偏頗，依道路交通管理處罰條例第92條第
      4 項所授權交通部會同內政部訂定「違反道路交通管理事
      件統一裁罰基準及處理細則」及其附件「違反道路交通管
      理事件統一裁罰基準表」，用以維持裁罰之統一性與全國
      因違反道路交通管理事件受處罰民眾之公平，不因裁決人
      員不同，而生偏頗，寓有避免各監理機關於相同事件恣意
      為不同裁罰之功能，並非法所不許，於憲法上保障人民財
      產權之意旨並無牴觸（此並有司法院釋字第511 號解釋意
      旨理由足資參照），是被告自得依此基準而為裁罰。
    3.原告確有「轉彎或變換車道不依標誌、標線、號誌指示」
      之違規行為，已詳如前述，且原告係於應到案期限內到案
      聽後裁決，又依裁罰基準表規定：「不依標誌、標線、號
      誌指示」，於期限內繳納或到案聽候裁決者，裁處罰鍰60
      0 元。是本件被告依處罰條例第48條第1 項第2款、第63
      條第1 項第1 款、裁罰基準及處理細則及裁罰基準表等規
      定，以原處分共裁罰原告600 元之法定罰鍰、記違規點數
      1 點，經核即屬於法有據，該等處分並無違誤。故原告訴
      請撤銷原處分為無理由，應予駁回。
（三）本件判決基礎已臻明確，兩造其餘之攻擊防禦方法及訴訟
      資料經本院審酌後，核與判決結果不生影響，無一一論述
      之必要，附此敘明。
六、按交通裁決事件之裁判，法院為訴訟費用之裁判時，應確定
    其費用額，行政訴訟法第237 條之8 第1 項定有明文。經查
    ，本件第一審裁判費為300 元及證人日費500 元均應由原告
    負擔，惟證人日費係先由被告預納，是原告應給付被告上揭
    證人日費500元，爰確定第一審訴訟費用額如主文第2 、3 
    項所示。
七、據上論結，本件原告之訴無理由，依政訴訟法第237 條之8 
     第1 項、第98條第1 項前段等規定，判決如主文。
中　　華　　民　　國　　110 　年　　12　　月　　24　　日
　　　　　　　　　行政訴訟庭　法　官　黃漢權
上為正本係照原本作成。
如不服本判決，應於判決送達後20日內，向本院提出上訴狀並表
明上訴理由（原判決所違背之法令及其具體內容或依訴訟資料可
認為原判決有違背法令之具體事實），其未載明上訴理由者，應
於提出上訴後20日內向本院補提理由書（上訴狀及上訴理由書均
須按他造人數附繕本，如未按期補提上訴理由書，則逕予駁回上
訴），並應繳納上訴裁判費新臺幣750元。
中　　華　　民　　國　　110 　年　　12　　月　　27　　日
                              書記官  蕭竣升